臺灣板橋地方法院刑事判決　　　　　　　 94年度訴字第835號
公　訴　人　臺灣板橋地方法院檢察署檢察官
被　　　告　甲○○起訴書誤載.
上列被告因違反洗錢防制法案件，經檢察官聲請以簡易判決處刑
（九十三年度偵字第一一三四二號），本院認不宜以簡易判決處
刑，改依通常程序審理，被告於準備程序中對被訴之事實為有罪
陳述，本院合議庭裁定由受命法官獨任行簡式審判程序，並判決
如下：
    主  文
甲○○幫助掩飾因自己重大犯罪所得財物，處有期徒刑伍月，如
易科罰金，以參佰元折算壹日。緩刑肆年。其因犯罪所得財物新
臺幣貳仟元沒收，如全部或一部不能沒收時，以其財產抵償之。
    事  實
一、甲○○於民國九十三年六月下旬，因缺錢花用，遂透過友人
    之介紹，與以詐欺為常業之集團中某不詳真實姓名之成年男
    子取得聯繫，經該男子表示願以每本銀行帳戶存摺新台幣（
    下同）二千元之代價，向其收購金融機構帳戶存摺，甲○○
    雖可預見轉讓金融機構帳戶存摺、提款卡供他人使用，將幫
    助他人用於掩飾該他人因自己重大犯罪所得之財物，然因需
    款孔急，仍基於縱或幫助他人掩飾因自己重大犯罪所得財物
    亦在所不惜之不確定故意，與該名成年男子相約在台北縣新
    莊市○○路附近，將其於九十三年六月十五日在台北縣板橋
    市○○路○段四十號「安泰商業銀行板橋分行」所開設，帳
    號00000000000000號之存款帳戶存摺及提款
    卡併同密碼均交予該集團之男子，並取得二千元之代價。嗣
    該男子所屬犯罪集團成員共同基於常業詐欺之概括犯意聯絡
    ，在網路上刊登廣告，佯稱出售網路遊戲寶物「天幣」，迨
    買家乙○○依該廣告所留之電話查詢，該集團成員即藉詞須
    先付款，並提供甲○○上開安泰商業銀行板橋分行之帳號及
    其他第三者名義之金融機構帳號，使乙○○因此陷於錯誤，
    於九十三年六月二十三日下午三時三十分許，依指示前往操
    作金融機構附設自動櫃員機，將其開設在中華郵政股份有限
    公司二林郵局帳戶（帳號詳卷）內之款項，依序轉帳二百元
    、二千八百五十三元至甲○○所設上揭安泰商業銀行板橋分
    行之存款帳戶內（聲請簡易判決處刑書誤載為二千八百五十
    三元，乙○○另轉帳三萬零八百十元、二萬九千九百九十九
    元至其他不詳帳戶），旋遭該集團以金融卡提領一空，甲○
    ○則藉此方法幫助該犯罪集團掩飾因自己犯常業詐欺重大犯
    罪所得財物。迨乙○○遲遲未能獲得所購「天幣」，始知受
    騙。嗣於九十三年七月十二日中午十二時許，甲○○前往上
    址安泰商業銀行板橋分行欲辦理存摺、金融卡掛失手續時，
    為行員彭裕雯發覺為人頭警示帳戶，經報警處理而查知上情
    。
二、案經台北縣政府警察局海山分局報請台灣板橋地方法院檢察
    署檢察官偵查後，聲請以簡易判決處刑，本院認不宜以簡易
    處刑，改依通常程序審理，甲○○於準備程序中對被訴之事
　　實為有罪陳述，本院合議庭裁定由受命法官獨任行簡式審判
　  程序。
    理  由
一、訊據被告甲○○對於上揭幫助洗錢之犯罪事實，於本院審理
    中坦承不諱，核與證人乙○○、彭裕雯在警詢中證述之情節
    大致相符，並有安泰商業銀行開戶印鑑卡、開戶身分證正反
    面影本、客戶存提款記錄單、人頭帳戶資料管制單各一紙在
    卷可稽；又一般於金融機構開設存款帳戶暨請領存摺及提款
    卡，係針對個人身分之社會信用而予以資金流通之經濟活動
    ，具有強烈之屬人性格，而金融帳戶為個人理財之工具，申
    請開設並無任何特殊之限制，一般民眾皆得以存入最低開戶
    金額之方式在不同金融機構申請數個存款帳戶使用，為眾所
    週知之事實。是依一般人之社會經驗，若遇他人不自行向金
    融機構申請存款帳戶，反以高價向其蒐集金融帳戶使用，乃
    甚為怪異之事，衡情，提供帳戶者對於該等帳戶是否係供合
    法使用，絕無不起疑心之理。又以今日社會，利用人頭帳戶
    掩飾、隱匿犯常業詐欺等重大犯罪所得財物之事，迭有所聞
    ，亦經傳播媒體廣為報導，被告對此應無不知之理，自可預
    見該名真實姓名年籍不詳之成年男子可能利用其所提供之銀
    行帳戶供掩飾其犯罪所得，藉由將所得資金存入後再行領出
    之過程，以達到隱瞞資金流向及避免提款行為人身分曝光之
    目的，而被告對該名價購帳戶男子之年籍資料，毫無所悉，
    僅係透過友人聯絡相約見面，此據被告於本院審理中供明在
    卷，則該名男子大費周章以高價向其收購帳戶使用，顯有不
    欲人知之隱情，被告未詳究該男子收購銀行帳戶存摺及提款
    卡之用途為何，即貪圖出售帳戶之高額不正利益，貿然將重
    要且專屬個人之銀行存摺及提款卡轉交予該男子使用，顯有
    容認該男子所屬犯罪集團利用其開設之銀行存款帳戶掩飾因
    自己重大犯罪所得財物發生之本意，是其確有幫助洗錢之不
    確定故意，至為灼然。綜上所述，本案事證明確，被告犯行
    堪以認定，應予依法論罪科刑。
二、查被告出售上揭安泰商業銀行存款帳戶供真實姓名年籍不詳
    之成年男子所屬犯罪集團用以誘騙被害人乙○○匯入金錢，
    顯係基於幫助該犯罪集團掩飾犯常業詐欺重大犯罪所得財物
    之犯意，且其並未參與前開洗錢犯行之構成要件行為，核其
    所為，係幫助犯洗錢防制法第九條第一項之掩飾因自己重大
    犯罪所得財物罪。聲請意旨雖認被告係幫助犯洗錢防制法第
    九條第二項之掩飾因他人重大犯罪所得財物罪嫌等語；惟查
    ，被告提供上揭安泰商業銀行存款帳戶予不明男子所屬犯罪
    集團以前述詐騙手法誘使被害人乙○○轉帳匯入款項，則利
    用該存款帳戶掩飾犯常業詐欺重大犯罪所得財物之犯罪集團
    ，應係利用該存款帳戶掩飾其「自己」犯常業詐欺重大犯罪
    所得財物，從而，該男子所屬犯罪集團各成員利用該存款帳
    戶掩飾「自己」犯常業詐欺重大犯罪所得財物之正犯應成立
    之罪名，係洗錢防制法第九條第一項之掩飾因自己重大犯罪
    所得財物罪，則被告自應論以幫助犯洗錢防制法第九條第一
    項之罪，聲請意旨認應成立幫助犯洗錢防制法第九條第二項
    之罪嫌，容有未洽，惟起訴基本事實同一，爰依刑事訴訟法
    第三百條規定變更起訴法條。又被告幫助他人犯前述洗錢防
    制法罪名，爰依刑法第三十條第二項規定按正犯之刑減輕之
    。又被告在審理中自白其犯罪，應依洗錢防制法第九條第五
    項後段減輕其刑，並遞減之。爰審酌被告為貪圖小利而出售
    帳戶供不法犯罪集團使用，所為已影響社會正常交易安全，
    增加被害人尋求救濟之困難，並使犯罪之追查趨於複雜，兼
    衡其平日素行、生活狀況、智識程度以及犯罪後坦承犯行之
    態度等一切情狀，量處如主文所示之刑，並諭知易科罰金之
    折算標準。末查被告前未曾受有期徒刑以上刑之宣告，有台
    灣高等法院被告全國刑案紀錄表附卷可稽，其因一時失慮，
    致犯本罪，且犯後坦承犯行，深知悔悟，本院認其經此次科
    刑教訓後，當知所警惕，應無再犯之虞，因認對其所受宣告
    之刑，以暫不執行為適當，爰併予宣告緩刑四年，以勵來茲
    ，而啟自新。至被告出售上揭安泰商業銀行存款帳戶存摺暨
    提款卡所得之款項二千元，乃因犯罪取得之報酬，業據其供
    承明確，應依洗錢防制法第十二條第一項規定宣告沒收，如
    全部或一部不能沒收時，以其財產抵償之。
三、公訴意旨另謂：被告基於幫助常業詐欺之犯意，出售上揭安
    泰商業銀行存款帳戶存摺及提款卡予詐欺集團，嗣被害人乙
    ○○遭詐騙而陷於錯誤，轉帳至被告開設之上揭存款帳戶內
    ，因認被告另涉幫助犯刑法第三百四十條之常業詐欺罪嫌等
    語。按犯罪事實應依證據認定之，無證據不得認定犯罪事實
    ，刑事訴訟法第一百五十四條第二項定有明文。次按幫助犯
    在客觀上對正犯之犯罪行為有所助力外，其主觀上須對該犯
    罪之事實亦有共同認識始能成立（最高法院九十一年度台上
    字第二八五一號裁判意旨參照）。經查，本案被告出售其開
    設之安泰商業銀行板橋分行存款帳戶存摺及提款卡予詐騙集
    團使用時，因該存款帳戶係供作存、提款及匯款使用之特性
    以觀，被告固可預見其提供之帳戶係作他人掩飾因重大犯罪
    所得財物之用，而不違背其本意，堪認有幫助洗錢之不確定
    故意，業如前述，惟對該集團係以何手法行使之，並無證據
    證明知情，尚難逕認其認識使用上揭存款帳戶之人實際從事
    之犯罪內容為何，亦無積極證據足資證明其明知或得預見取
    得該存款帳戶者，係以佯稱出售網路遊戲寶物為由，誘騙被
    害人乙○○操作自動櫃員機以匯出款項之方式遂行常業詐欺
    取財犯行，而猶提供帳戶，自難謂被告主觀上對於常業詐欺
    之犯罪事實有共同認識，且有幫助之犯意。揆諸前開裁判意
    旨，尚無法逕以常業詐欺罪之幫助犯相繩。此外，復查無其
    他積極證據足認被告確有幫助常業詐欺之故意，不能證明其
    幫助常業詐欺犯行，本應為無罪之判決，然公訴人認被告此
    部分被訴之犯行與前揭論罪科刑之犯罪事實間，有方法目的
    之牽連犯，屬裁判上一罪關係，爰不另為無罪之諭知，併此
    敘明。
據上論斷，依刑事訴訟法第四百五十二條、第二百七十三條之一
第一項、第二百九十九條第一項前段、第三百條，洗錢防制法九
條第一項、第五項後段、第十二條第一項，刑法第十一條前段、
第三十條第二項、第四十一條第一項前段、第七十四條第一款，
罰金罰鍰提高標準條例第二項，判決如主文。
本案經檢察官侯名皇到庭執行職務。
中　　華　　民　　國　　94　　年　　10　　月　　31　　日
                          臺灣板橋地方法院刑事第一庭
                              法　官  鄭  水  銓
以上正本證明與原本無異。
如不服本判決應於送達後十日內向本院提出上訴狀。
                              書記官　張  文  惠
中　　華　　民　　國　　94　　年　　11　　月　　3 　　日
附錄本案論罪科刑法條全文：
洗錢防制法第九條
犯第二條第一款之罪者，處五年以下有期徒刑，得併科新臺幣三
百萬元以下罰金。
犯第二條第二款之罪者，處七年以下有期徒刑，得併科新臺幣五
百萬元以下罰金。
以犯前二項之罪為常業者，處三年以上十年以下有期徒刑，得併
科新臺幣一百萬元以上一千萬元以下罰金。
法人之代表人、法人或自然人之代理人、受雇人或其他從業人員
，因執行業務犯前三項之罪者，除處罰行為人外，對該法人或自
然人並科以各該項所定之罰金。但法人之代表人或自然人對於犯
罪之發生，已盡力監督或為防止行為者，不在此限。
犯前四項之罪，於犯罪後六個月內自首者，免除其刑；逾六個月
者，減輕或免除其刑；在偵查或審判中自白者，減輕其刑。
